【裁判字號】    93,訴,314
【裁判日期】    950815
【裁判案由】    拆屋還地
【裁判全文】
臺灣士林地方法院民事判決  93年度訴字第314號
聲  請  人  國立陽明大學
即  原  告
法定代理人  甲○○
聲  請  人  行政院國軍退除役官兵輔導委員會
即  原  告
法定代理人  己○○
共      同  張珮琦律師
訴訟代理人
相  對  人  乙○○
即  被  告
上列當事人間清償債務事件，原告對於中華民國93年12月3 日本
院判決，聲請補充判決，本院判決如下：
    主    文
被告應就原判決主文第三項所命給付原告國立陽明大學新台幣貳
拾陸萬貳仟柒佰壹拾伍元部分，給付原告國立陽明大學自民國九
十三年四月一日起至清償日止，按年息百分之五計算之利息。
被告應就原判決主文第四項所命給付原告行政院國軍退除役官兵
輔導委員會新台幣貳拾貳萬柒仟零柒拾壹元部分，給付原告行政
院國軍退除役官兵輔導委員會自民國九十三年四月一日起至清償
日止，按年息百分之五計算之利息。
原告其餘之訴駁回。
本判決第一項於原告國立陽明大學以新台幣玖仟元或同額之第一
銀行可轉讓定期存單為被告供擔保後，得假執行。
本判決第二項於原告行政院國軍退除役官兵輔導委員會以新台幣
柒仟元或同額之第一銀行可轉讓定期存單為被告供擔保後，得假
執行。
原告其餘假執行之聲請駁回。
    事實及理由
一、按訴訟標的之一部或訴訟費用，裁判有脫漏者，法院應依聲
    請或依職權以判決補充之，民事訴訟法第233 條第1 項定有
    明文。
二、本件聲請意旨略以：本件原告起訴請求被告乙○○給付原告
    類似租金之不當得利，起訴時除列明請求金額外，尚請求該
    部分自起訴狀繕本送達翌日起至清償日止，按年息5%計算之
    利息，鈞院雖判命被告乙○○應負擔返還類似租金之不當得
    利，卻漏未就該部分之利息予以判決，有脫漏判決之情形，
    為此依民事訴訟法第233 條第1 項規定，聲請補充判決等語
    。
三、經核：本院93年度訴字第314 號拆屋還地事件，原告國立陽
    明大學（以下簡稱：陽明大學）訴請被告乙○○、丁○○、
    戊○○、丙○○就無權占用如原判決附圖所示台北市○○區
    ○○段3 小段227 地號土地（面積150.66平方公尺）部分，
    給付自民國89年2 月至93年2 月相當於租金之不當得利，並
    就此聲明：被告乙○○、丁○○、戊○○、丙○○應連帶給
    付原告陽明大學43萬7,858 元，及自起訴狀送達日翌日起至
    清償日止，按年息5%計算之利息；另原告行政院國軍退除役
    官兵輔導委員會（以下簡稱：退輔會）訴請被告乙○○、丁○○、戊○○、丙○○就無權占用如原判決附圖所示台北市
    北投區○○段○ ○段227 -9地號土地（面積35.23 平方公尺
    ）、同地段227-12地號土地（面積0.99平方公尺）部分，給
    付自89年2 月至93年2 月相當於租金之不當得利，並就此聲
    明：被告乙○○、丁○○、戊○○、丙○○應連帶給付原告
    退輔會37萬8,449 元，及自起訴狀送達日翌日起至清償日止
    ，按年息5%計算之利息。本院93年12月3 日所為終局判決，
    除駁回原告陽明大學、退輔會前開請求被告丁○○、戊○○
    、丙○○連帶給付部分（見原判決事實及理由欄第六段）外
    ，另判決被告乙○○應給付原告陽明大學26萬2,715 元、應
    給付原告退輔會22萬7,071 元，並駁回原告逾前開部分之本
    金請求，惟就原告前揭訴之聲明請求金額，另請求自起訴狀
    送達日翌日起至清償日止，按年息5%計算之利息部分，漏未
    裁判，是原告聲請補充判決，即無不合。
四、按不當得利受領人，知無法律上之原因或其後知之者，應將
    受領時所得之利益，或知無法律上之原因時所現存之利益，
    附加利息，一併償還；如有損害，並應賠償，民法第182 條
    第2 項定有明文。又應付利息之債務，其利率未經約定 ，
    亦無法律可據者，週年利率為5%，亦為同法第203 條所明定
    。查被告乙○○非前揭土地所有權人，無權占用土地搭建房
    屋，應於原告起訴之前、占用之始即知悉無法律上原因受有
    利益之事實，其受有利益致原告陽明大學、退輔會受損害之
    數額，分別為26萬2,715 元、22萬7,071 元，為本院93年12
    月3 日所為終局判決所認定之事實，從而，原告陽明大學訴
    請被告乙○○應就本金26萬2,715 元部分，給付自起訴狀繕
    本送達翌日即93年4 月1 日起，至清償日止，按法定利率年
    息5%計算之利息；原告退輔會訴請被告乙○○應就本金22萬
    萬7,071 元部分，給付自93年4 月1 日起至清償日止，按年
    息5%計算之利息，即為有理由，應予准許。逾前開本金部分
    之利息請求，則為無理由，應予駁回。
五、本件原告陳明願供擔保請准宣告假執行，就其勝訴部分，經
    核無不合，爰酌定相當擔保金予以准許；至其敗訴部分，其
    假執行之聲請已失所附麗，應予駁回。
六、又按以一訴附帶請求其孳息、損害賠償、違約金或費用者，
    不併算其價額，民事訴訟法第77條之2第2項定有明文。本件
    原告聲請補充判決部分，核係原告起訴時附帶請求之孳息，
    依前揭法條規定，不併算訴訟標的價額，是於本院93年12月
    3 日原終局判決之外，應不生訴訟費用負擔之問題，附此敘
    明。
七、據上論結，原告之訴為一部有理由，一部無理由，並依民事
    訴訟法第390 條第2 項、第392 條，判決如主文。
中    華    民    國    95    年    8     月    15    日
                  民事第二庭  法  官  王本源
以上正本證明與原本無異。
如對本判決上訴須於判決送達後20日內向本院提出上訴狀。
中    華    民    國    95    年    8     月    16    日
                              書記官  陳淑女


司法院資訊處製作；財團法人民間司法改革基金會備份。
